【裁判字號】    99,交易,433
【裁判日期】    990920
【裁判案由】    過失傷害
【裁判全文】
臺灣臺北地方法院刑事判決             99年度交易字第433號
公  訴  人  臺灣臺北地方法院檢察署檢察官
被      告  乙○○
上列被告因過失傷害案件，經檢察官聲請簡易判決處刑（99年度
偵字第83 09 號），本院認為不宜，改依通常程序及移送併案審
理（99年度偵字第17354 號），本院判決如下：
    主  文
乙○○因過失傷害人，處拘役伍拾伍日，如易科罰金，以新臺幣
壹仟元折算壹日。
    事  實
一、乙○○於民國99年1 月14日下午，騎乘車牌號碼：QY8 －0
    01號機車時，本應注意機車載運物品必須穩妥及捆紮牢固，
    且依當時情形並無不能注意之情形，竟疏未注意僅將公事包
    放置在該機車腳踏墊前之掛勾上，未包捆紮牢固，旋即騎乘
    上開機車行駛於道路上，而於99年1 月14日13時30分許，在
    行經中和往新店方向之臺北縣新店市秀朗橋機車專用道時，
    上開公事包即掉落在機車道中央，造成行車障礙，適同向在
    後之甲○○騎乘車牌號碼：322 －EGE 號重型機車竟以超越
    30 公 里之數度（當地速限30公里）超速行駛而來，於見此
    情，已不及閃避，撞上該公事包後，導致重心不穩，人、車
    倒地，並造成甲○○受有頭部外傷併腦震盪、雙側膝挫傷、
    胸壁、下巴挫傷、右髖挫傷、右踝扭傷及拉傷、右肩峰鎖骨
    關節半脫位等傷害。乙○○肇事後在未被有偵查犯罪職務之
    公務員發覺前，留在現場向前往處理之臺北縣政府警察局新
    店分局新店交通隊警員承認為肇事人，自首上情，接受裁判
    。
二、案經甲○○訴由臺灣臺北地方法院檢察署檢察官偵查後聲請
    簡易判決處刑及移送併案審理。
    理  由
壹、證據能力：
    按被告以外之人於審判外之言詞或書面陳述，除法律有規定
    者外，不得作為證據。又被告以外之人於審判外之陳述，雖
    不符前4 條之規定，而經當事人於審判程序同意作為證據，
    法院審酌該言詞陳述或書面陳述作成時之情況，認為適當者
    ，亦得為證據。當事人、代理人或辯護人於法院調查證據時
    ，知有第159 條第1 項不得為證據之情形，而未於言詞辯論
    終結前聲明異議者，視為有前項同意，刑事訴訟法159 條第
    1 項、第159 條之5 分別定有明文。查證人即告訴人甲○○
    於警詢時所為之陳述，固係審判外之陳述而屬傳聞證據，惟
    檢察官、被告乙○○就上開審判外之陳述，於本院審理中，
    並不爭執證據能力，復未曾於言詞辯論終結前聲明異議，而
    本院審酌該證人陳述作成時之情況，並無違法取證及證明力
    過低之瑕疵，亦認以之作為證據為適當，依前揭規定說明，
    自得為證據。
貳、實體方面：
一、訊據被告固坦承有於上開時、地騎乘機車時，其置放於機車
    腳踏墊前掛勾上之公事包掉落於道路內，並造成行車障礙等
    情，惟否認有何過失傷害犯行，辯稱：伊放置在機車腳踏墊
    前掛勾上之公事包掉落在道路上，雖有疏失，但伊不清楚證
    人即告訴人甲○○是否是撞到伊公事包才跌倒云云。經查：
  (一)被告確實有於前開時間、地點，騎乘車牌號碼：QY8 －001
    號機車行經臺北縣新店市秀朗橋機車專用道時，被告懸掛於
    上開機車腳踏墊前掛勾上之公事包，因未捆紮牢固，而掉在
    機車道中央，造成行車障礙，以致證人甲○○騎乘車牌號碼
    ：322 －EGE 號重型機車行駛而來，於見此情，已不及閃避
    ，撞上該公事包後，導致重心不穩，人、車倒地，並造受有
    頭部外傷併腦震盪、雙側膝挫傷、胸壁、下巴挫傷、右髖挫
    傷、右踝扭傷及拉傷、右肩峰鎖骨關節半脫位等傷害等情，
    已經證人甲○○於警詢及本院審理中證述明確（見99年度偵
    字第8309號偵查卷第9 頁至第13頁、本院99年8 月9 日審判
    筆錄第2 頁至第4 頁），並有卷附道路交通事故調查報告表
    、道路交通事故調查報告表(一)、(二)、財團法人佛教慈濟醫院
    臺北分院診斷證明書及現場與車損照片各1 份在卷可稽（見
    99年度偵字第8309號偵查卷第15頁、第16頁、第17頁、第21
    頁、第29頁至第42頁）。
  (二)雖被告以前揭情詞置辯。惟查：依被告於警詢中已供稱：（
    問：你發現公文包掉落時作何反應？）伊趕快把車子減速停
    到路旁，伊人剛下車要去撿回，這時伊就看見對造人甲○○
    騎車車速很快接近並撞上伊所掉落之公文包，伊要阻止也來
    不及等語（同前偵查卷第6 頁），核與證人甲○○於警詢中
    指稱：尚未發生車禍前，伊與對方車輛行駛中、約距有1 部
    重型機車車身長，大約1.5 至2 公尺遠，伊看見公文包掉落
    立即煞車，但來不及停止而撞上已掉落之公文包而摔倒受傷
    等語（同前偵查卷第10頁）；於本院審理中再證稱：伊當時
    是從新店安成街出發，伊走秀朗橋從中和要回新店，伊在橋
    上時，是騎在被告的左後方，距離被告大概壹台機車在多一
    點的距離。被告機車上的公事包掉下來，伊看到已經來不及
    ，伊就撞到被告的公事包，伊就跌倒了。伊跌倒的瞬間，有
    喊你騎車怎麼這樣等語相符合（見本院99年9 月6 日審理筆
    錄第3 頁），參以卷附照片所示（同前偵查卷第37頁、第38
    頁），本案公事包上亦留有輪胎痕跡，與證人甲○○前開指
    述情節均相吻合，足見證人甲○○本次確實是因為被告所騎
    乘之機車腳踏墊前懸掛之公事包，因未捆紮牢固，而掉在機
    車道中央，造成行車障礙，以致證人甲○○騎乘車牌號碼：
    322 －EGE 號重型機車行駛而來，於見此情，已不及閃避，
    撞上該公事包後，導致重心不穩，人、車倒地，並受有傷害
    之情甚明。被告此部分之辯解，並不可採。
  (三)按機器腳踏車附載人員或物品，應依下列規定：七附載坐人
    、載運貨物必須穩妥，物品應捆紮牢固，堆放平穩，道路交
    通安全規則第88條第1 項第7 款定有明文。被告騎乘上開機
    車並在該機車上附載公事包，自應注意上開交通規則，而依
    當時並無不能注意之情形，被告竟疏未注意僅將公事包放置
    在該機車腳踏墊前之掛勾上，未包捆紮牢固，即騎乘上開機
    車行駛於道路上，以致行進間公事包掉落在機車道中央，造
    成行車障礙，並造成證人甲○○受傷，被告騎乘機車之行為
    有過失，至為明確。本件證人甲○○因本件車禍受傷，與被
    告之過失行為間並有相當因果關係。又本案肇事路段之速限
    為30公里，此有道路交通事故調查報告表、道路交通事故調
    查報告表(一)各1 份附卷可稽（同前偵查卷第15頁、第16頁）
    。而依被告一再指稱證人騎乘機車車速很快之情（同前偵查
    卷第第6 頁）；且證人甲○○於本院審理時亦證稱：（檢察
    官問：當時車速如何？）大概40、50公里等情（見本院99年
    9 月6 日審理筆錄第3 頁），再觀諸證人甲○○本次車禍事
    故所受傷害部位甚廣、傷勢情形，顯見證人甲○○斯時騎乘
    機車在碰撞到掉落路中之公事包時，瞬間撞擊力道甚猛，證
    人甲○○所騎乘之機車，應有相當之車速，是證人指稱自己
    當時車速有40至50公里乙節，應屬實情，依此，證人甲○○
    應有超速之過失，證人甲○○就本案車禍事故之發生同有過
    失，足堪認定，惟此仍無從解免被告刑事過失責任。
  (四)又被告聲請將本案送鑑定部分，本院認前揭事證已臻明確，
    無再行調查之必要，併此敘明。
  (五)綜上所述，被告上開所辯，顯係卸責之詞，不足採信，本件
    事證明確，被告犯行堪以認定，應依法論科。
三、核被告所為，係犯刑法第284 條第1 項前段之過失傷害罪。
    又被告於車禍發生後旋即向前來處理車禍案件之臺北縣政府
    警察局新店分局新店交通隊警員坦承肇事，此有臺北縣政府
    警察局新店分局交通事故肇事人自首情形記錄表1 份在卷可
    憑（同前偵查卷第19頁），被告係對於未發覺之罪自首而受
    裁判，應減輕其刑。臺灣臺北地方法院檢察署99年度偵字第
    17354 號移送併案審理關於被告之過失傷害部分與本案起訴
    論罪科刑部分，為同一事實，本院自應併予審究，併此敘明
    。爰審酌被告犯罪後之態度，被告過失程度，及參以證人甲
    ○○所受傷勢，迄今2 人尚未達成和解等一切情狀，量處如
    主文所示之刑，並諭知易科罰金之折算標準。
據上論斷，應依刑事訴訟法第452 條、第299 條第1 項前段，刑
法第284 條第1 項前段、第62條前段、第41條第1 項前段，刑法
施行法第1 條之1 ，判決如主文。
本案經檢察官徐仕瑋到庭執行職務
中    華    民    國    99    年    9     月    20    日
                          臺灣臺北地方法院刑事第十七庭
                                     法  官   賴淑美
上正本證明與原本無異。
如不服本判決應於收受送達後10日內向本院提出上訴書狀，並應
敘述具體理由；其未敘述上訴理由者，應於上訴期間屆滿後20日
內向本院補提理由書（均須按他造當事人之人數附繕）「切勿逕
送上級法院」。
                                      書記官  許翠燕
中    華    民    國    99    年    9     月    24    日
附錄本案論罪科刑法條全文：
刑法第284條：
因過失傷害人者，處六月以下有期徒刑、拘役或五百元以下罰金
，致重傷者，處一年以下有期徒刑、拘役或五百元以下罰金。
從事業務之人，因業務上之過失傷害人者，處一年以下有期徒刑
、拘役或一千元以下罰金，致重傷者，處三年以下有期徒刑、拘
役或二千元以下罰金。

司法院資訊處製作；財團法人民間司法改革基金會備份。
